【裁判字號】    89,交上易,2204
【裁判日期】    891109
【裁判案由】    過失傷害
【裁判全文】
臺灣高等法院臺中分院刑事判決                八十九年度交上易字第二二四號
    上  訴  人  臺灣苗栗地方法院檢察署檢察官
    上  訴  人
    即  被  告  甲○○
    選任辯護人  黃秀蘭
右上訴人等因被告過失傷害案件，不服臺灣苗栗地方法院八十九年度交易字第七號中
華民國八十九年七月二十一日第一審判決（起訴案號：臺灣苗栗地方法院檢察署八十
八年度偵字第四二四八號），提起上訴，本院判決如左：
      主  文
原判決撤銷。
甲○○無罪。
      理  由
一、本件公訴意旨略以：被告甲○○（以下簡稱為被告）於民國（下同）八十八年六
    月十日五時四十分許，駕駛車牌號碼為ＫＢ─五七六八號之自用小貨車（公訴意
    旨誤為自用小汽車），自苗栗縣苑裡鎮沿苗一三０甲線道路由西往東朝三義方向
    行駛，行經同路段同右鎮近龍德家商附近之道路時，原應注意汽車行駛時，駕駛
    人應注意車前狀況，並隨時採取必要之安全措施，而當時之天候為晴，日間光線
    充足，路面乾燥，無缺陷，亦無障礙物，視距良好，並無不能注意之情事，詎被
    告竟疏於注意車前況狀行駛，適有未注意汽車在雙向二車道行駛時，應在遵行車
    道內行駛，及亦疏未注意汽車在迴車之前，應暫停並顯示燈光或手勢，看清無來
    往車輛始得迴車之丙○○，騎乘車牌號碼為ＮＮＴ─六九０號之重型機車沿同路
    段反方向駛至該路段時，貿然在該處迴轉且逆向行駛過該處，致兩車發生擦撞，
    使丙○○人車倒地因而受有右側髖部多處外傷、骨盆骨折等傷害。經被害人丙○
    ○提出告訴，因認被告涉犯刑法第二百八十四條第一項前段之過失傷害罪等情。
二、惟按犯罪事實應依證據認定之，無證據不得推定其犯罪事實，又不能證明被告犯
    罪者，即應諭知無罪之判決，此於刑事訴訟法第一百五十四條及同法第三百零一
    條第一項分別定有明文。又刑法第二百八十四條第一項前段之過失傷害罪，亦以
    行為人對被害人傷害結果之造成，具有過失為必要。訊據被告雖坦承伊確有於前
    開時、地，駕駛車牌號碼為ＫＢ─五七六八號之自用小貨車與告訴人丙○○（以
    下簡稱為告訴人）所騎乘車牌號碼為ＮＮＴ─六九０號之重型機車發生碰撞，並
    使告訴人受有前開傷害，惟被告矢口否認伊有過失傷害告訴人之犯罪情事，並辯
    稱：本案發生之前，伊係駕車遵循車道行駛，行車速度亦僅為時速四十至五十公
    里，並未超速，雖伊在肇事地點之前一百公尺即有看見告訴人騎乘機車在對向車
    道駛來，但伊無法預知告訴人會在該處迴車並突然切入伊之車道，告訴人在迴車
    之前，亦未暫停並顯示燈光或手勢，且未看清來車即突然切入伊駕車行駛之車道
    ，伊實無充足之時間採取必要之安全措施，才反應不及而發生本件車禍，對此車
    禍之發生及告訴人所受之傷害，伊並無過失，應不為罪等情。
三、經查：本案被告雖有於前開時、地，駕駛車牌號碼為ＫＢ─五七六八號之自用小
    貨車與告訴人所騎乘車牌號碼為ＮＮＴ─六九０號之重型機車發生碰撞，並使告
    訴人受有前開傷害，惟依卷附之道路交通事故調查報告表之記載，肇事路段係雙
    向四線道，該處之行車速限為時訴六十公里，被告駕車駛行之快車道路寬為三．
    七公尺，而告訴人機車倒地後之刮地痕係始自被告駕車駛行快車道旁邊之慢車道
    ，該處離快慢車道之中心線甚近，而告訴人機車倒地後之刮地痕長約十二．四公
    尺，該輛機車被撞擊後，最後係倒停在刮地痕末端之快車道（即被告駕車駛行之
    車道）上，而被告所駕駛之自用小貨車則停在慢車道靠路肩處，停車地點離碰撞
    地點之距離，與告訴人機車倒地處離碰撞地點之距離約略相當，而現場均無煞車
    痕跡，以上有苗栗縣警察局通宵分局苑裡分駐所警員乙○○所繪製之道路交通事
    故調查報告表一件，及在肇事現場所拍攝之照片六張附卷（見偵查卷宗第六頁、
    第十一頁、第十二頁）可稽。上開車禍肇事之地點既在被告所駕駛汽車行向之車
    道，且離被告駕車駛行之快車道不遠，告訴人亦始終坦承當時其係駕駛機車在對
    向車道沿（與被告）相反之方向駛來，並於肇事地點迴車，顯見本件車禍係因告
    訴人於上開路段迴車之後所發生。查本件車禍發生之路段雖無禁止迴車之限制，
    惟汽車迴車前，應暫停並顯示燈光或手勢，看清無來往車輛，始得迴車，此於道
    路交通安全規則第一百零六條第五款定有明文。本案被告駕車駛至車禍現場之前
    ，雖需駛經一處大轉彎路段，惟上開彎道距離本案車禍發生地點有一百公尺以上
    ，告訴人更估稱約有二百公尺（見本院卷宗第二三、二四頁）。而告訴人欲迴車
    所橫越被告駕車駛行之快車道，其寬度僅有三．七公尺，稍越即過。是縱如告訴
    人所稱：其行車之速度為時速約三十公里云云（見偵查卷宗第五頁），以其橫越
    道路所需時間甚短，而被告所駕駛車輛至少在一百公尺之前即可被其發現，在此
    情形，告訴人在迴車之前，如有注意，應不可能未發現被告之來車。如再就其在
    檢察官訊問時，尚答稱忘記有無打迴車方向燈乙情（見偵查卷宗第二十頁）置論
    ，告訴人在迴車之前，顯未暫停並顯示燈光或手勢，亦未看清有無來往車輛，即
    突然迴車侵入被告駕車駛行之車道，應可認定。此即違反上開道路交通安全規則
    第一百零六條第五款之規定，而堪認定告訴人對本件車禍之發生具有過失。雖告
    訴人堅稱被告有超速行駛，並指稱因被告車速太快，以致其在迴車之前，未發現
    被告所駕駛之車輛云云。惟本案被告自警訊時起，即辯稱其駕車時速僅有四、五
    十公里。雖肇事現場並未留有煞車痕跡，堪證被告在駕車撞及告訴人所騎乘之機
    車之前，並未煞車。惟告訴人如係突然迴車侵入被告駕車駛行之快車道，被告對
    告訴人之迴車行為既無法預見，自不可能事先煞車緩行。如再就告訴人亦不否認
    被告係在發現其機車之後，閃避至慢車道（或機車道），但因閃避不及，致被告
    所駕駛自用小貨車之左前車頭與其所駕駛機車前輪發生碰撞等情以觀，被告應係
    因告訴人突然迴車侵入其駕車駛行之快車道，因反應不及，未能及時煞車，才偏
    右往慢車道閃避。否則被告焉有發現告訴人之機車在前，仍不煞車之理。況被告
    所駕駛之自用小貨車在撞及告訴人所騎乘之機車之後，煞車停車之位置距離本件
    車禍發生之地點，依據前開道路交通事故調查報告表及現場照片所顯示，應未逾
    十二．四公尺。依此而論，對照「一般公路汽車煞車距離與行車速度對照表」，
    被告辯稱當時其行車速度約為時速四、五十公理，即難認與事實不符。此行車速
    度並未逾越該處時速六十公里之行車速限，難認被告有超速行駛之過失。至於告
    訴人所騎乘之機車雖被撞離十二、四公尺，但機車與貨車撞擊之後，因其滑移之
    情形不同，機車倒地之距離亦有所差異，尚不得因此即認定被告確有駕車超速行
    駛之情事。另汽車行駛時，駕駛人應注意車前狀況，並隨時採取必要之安全措施
    ，此於道路交通安全規則第第九十四條第三項雖定有明文。惟汽車駕駛人對於不
    可知之對方違規行為，在社會相當性之範圍內若屬不可預見時，實無預防之義務
    （最高法院七十四年台上字第四二一九號判例參照）。本案被告於原審訊問時，
    雖曾自承在肇事地點前一百公尺處，即看見告訴人騎乘機車在對向車道駛來。但
  當時告訴人既係在對向車道行駛，肇事地點又非岔路，一般人尚無法預料告訴人
    會在該處迴車，且告訴人在迴車之前，亦未暫停並顯示燈光或手勢，即突然切入
    被告駕車行駛之車道，在此情形，一般人亦應無充足之時間採取必要之安全措施
    ，自無從對被告課以前開預防義務。本件車禍之過失責任歸屬經送鑑定結果，台
    灣省竹苗區車輛行車事故鑑定委員會及台灣省車輛行車事故覆議鑑定委員會之鑑
    定意見，均認告訴人斜向橫越道路為肇事原因，被告在其車道內按遵行方向行駛
    並無肇事因素（見原審卷宗第七頁、第五十頁）。綜合上情，本院認被告對本件
    車禍之發生，並無過失。公訴人指訴被告應對告訴人因此所受之前開傷害負過失
    傷害之罪責，本院認被告之犯罪尚屬不能證明。
四、本案被告之犯罪既屬不能證明，依法自應為被告無罪之諭知。公訴人上訴指謫原
    審判決量刑過輕，其上訴並無理由。惟被告上訴否認犯罪，指謫原審判決對其論
    罪科刑不當，為有理由，自應由本院將原審判決撤銷，並改為被告無罪之諭知。
五、據上論斷，應依刑事訴訟法第三百六十九條第一項前段、第三百六十四條、第三
    百條第一項，判決如主文。
本案經檢察官丁○○到庭執行職務。
中      華      民      國    八十九     年     十一    月      八      日
                                  臺灣高等法院臺中分院刑事第三庭
                                        審判長法  官  方  艤  駐
                                              法  官  胡  忠  文
                                              法  官  廖  柏  基
右正本證明與原本無異。
不得上訴。
                                              書記官  柯  孟  伶
中      華      民      國    八十九     年     十一    月      九      日
                                                                        Ｃ


司法院資訊處製作；財團法人民間司法改革基金會備份。
